臺灣高等法院高雄分院刑事判決　　　　　　　　　　九十三年度上訴字第四一六號
　　上　訴　人　臺灣高雄地方法院檢察署檢察官
　　被　　　告　甲○○
右上訴人因被告偽造文書等案件，不服台灣高雄地方法院九十三年度訴字第二六八號
中華民國九十三年三月十五日第一審判決（起訴案號：台灣高雄地方法院檢察署九十
二年度偵字第二五一○五號），提起上訴，本院判決如左：
    主  文
原判決撤銷。
甲○○行使偽造私文書，足以生損害於他人，處有期徒刑肆月，如易科罰金，以佰
元折算壹日。緩刑年。
華南商業銀行存摺類存款取款憑條（民國九十二年十二月十日提領，提領新台幣十二
萬元）「存戶簽章」欄內偽造之「乙○○」署名壹枚沒收。
    事  實
一、甲○○係於各大飯店附近從事招攬客人前來住宿休息為業，乙○○則於高雄市三
    民區○○○路二八三號「建華大飯店」旁擺設檳榔攤為業（起訴書誤載二人係該
    大飯店同事）。甲○○發現乙○○將華南商業銀行三民分行存摺一本（戶名乙○
    ○、帳號000000000000號）、國民身分證一張及印章一枚均置放於
    車牌號碼ＺＹＪ─五一五號輕型機車之置物箱內，竟意圖為自己不法之所有，基
    於竊盜、偽造私文書並持以行使之犯意，於民國九十二年十二月十日凌晨五時許
    ，見乙○○將上開機車鑰匙放置於上開檳榔攤前之桌上，離開不在現場，即向該
    檳榔攤員工王春生佯稱欲騎該機車去加油，而將該機車騎離，騎離之後便以該機
    車鑰匙開啟機車置物箱，竊取該置物箱內之上開存摺、國民身分證及印章得手。
    旋於同日下午一時三十分許，甲○○持該存摺、國民身分證及印章，前往高雄市
    前金區○○○路一八九號之華南商業銀行七賢分行，意圖為自己不法之所有，於
    該分行內，利用銀行備供客戶使用之存摺類存款取款憑條用紙，於取款憑條之「
    存戶簽章」欄內偽造「乙○○」之署名一枚，並盜蓋乙○○之上開印章，填寫提
    款金額新台幣（下同）十二萬元及該存摺之帳號及提款日期等資料，偽造該領款
    憑條（私文書）一紙，進而持以行使，持交該銀行承辦人員，致不知情之該銀行
    承辦人員吳淑媛陷於錯誤，誤以為係乙○○或乙○○授權之人前來提款，而依約
    提付，甲○○詐領存款十二萬元得手，足以生損害於乙○○及華南商業銀行。甲
    ○○領得十二萬元後，隨即將其中之七萬元、二萬元分別償還積欠他人之債務，
    並繳納二萬八千元之保險費。嗣承上詐欺取財之概括犯意，於同日下午一時五十
    分許，又折返上開銀行，欲再詐領十五萬元，並著手向該銀行承辦人員吳淑媛表
    示欲再領款。惟因甲○○先前領款時，匆忙之間將乙○○之上開身分證不慎遺留
    於該銀行櫃臺上，經吳淑媛以電話聯絡乙○○後，已知乙○○之存款係遭盜領，
    遂故意拖延甲○○之時間，要求甲○○提示乙○○之國民身分證，否則不得填寫
    取款憑條，並趁機報警處理，甲○○始未能得逞。警方隨即到場處理，並當場自
    甲○○身上起出上開存摺而查獲上情（甲○○亦已不慎將上開印章一枚遺失，起
    訴書誤載警方自甲○○身上另有起出印章一枚及現金九萬元）。
二、案經高雄市政府警察局新興分局報告臺灣高雄地方法院檢察署檢察官偵查起訴。
    理  由
一、訊據被告甲○○對於右揭事實直承不諱，復於警詢、檢察官偵查及原審法院審理
    時同均坦承無訛，前後所供均大致相符，核與證人王春生於警詢中證稱「被告將
    前揭機車騎離」等語，被害人乙○○於警詢、偵查中指稱：「前揭存摺、身分證
    置諸該機車置物箱內而失竊，嗣經前揭銀行人員吳淑媛告知前揭存款遭人竊（詐
    ）領」等語，及證人吳淑媛於警詢、偵查中證稱：「被告確有偽造『乙○○』之
    署名一枚，並盜蓋乙○○之印章而偽造存摺類存款取款憑條，提領被害人之存款
    十二萬元，復遺留被害人之國民身分證於櫃臺，而發覺其係冒名詐領」等情相符
    ，此外復有前揭取款憑條影本（見偵查卷第十三頁）、警方之扣押筆錄、扣押物
    品目錄表各一份及上開存摺及身分證照片二幀（見警卷第六至八、十頁）在卷可
    稽，而該存摺及身分證業經發還被害人保管之事實，亦有贓物認領保管收據一紙
    附卷可資佐證，本件事證應屬明確，被告之犯行應堪認定。
二、核被告意圖為自己不法之所有竊取他人機車內之存摺、國民身分證及印章，係犯
    刑法第三百二十條第一項普通竊盜罪，以所竊得之存摺、國民身分證及印章為工
    具，偽造簽名、盜蓋印章，偽造存摺類存款取款憑條之私文書，持交銀行人員，
    以詐術使銀行人員陷於錯誤，而提領他人之存款，係犯刑法第二百十六條、第二
    百十條之行使偽造私文書罪及第三百三十九條第一項之詐欺取財罪，另被告著手
    前揭第二次詐領時，因證人吳淑媛並未陷於錯誤，被告亦未詐領得逞，故其該次
    所為，係犯刑法第三百三十九條第三項、第一項之詐欺取財未遂罪。被告盜取被
    害人之印章持以蓋用，當然產生該印章之印文，祇成立盜用印章罪，不應再論以
    盜用印文罪（參照最高法院八十六年度台上字第三二九五號判例意旨）；又被告
    於前揭取款憑條之「存戶簽章」欄內偽造「乙○○」之署名一枚及盜用被害人之
    印章，均係用以偽造該取款憑條，其偽造署名、盜用印章之行為均係偽造私文書
    之部分行為，不另論罪；而被告偽造前揭取款憑條後復持以行使，偽造私文書之
    低度行為應為行使之高度行為所吸收，亦不另論罪。被告所為先後二次詐欺取財
    行為，時間緊接，所犯構成要件相同，顯係基於概括犯意為之，雖有既遂、未遂
    之分，仍成立連續犯，應依刑法第五十六條之規定，論以較重之詐欺取財既遂一
    罪，並加重其刑。被告前揭著手詐欺取財而未遂之犯行，公訴意旨雖漏未論及，
    但與公訴人所指被告前揭第一次詐欺取財既遂之犯行間有連續犯之裁判上一罪關
    係，前已述及，應為起訴效力所及，法院自應併予審判，附此敘明。被告所犯上
    開竊盜、行使偽造私文書及詐欺取財三罪之間，有方法結果之牽連關係，為牽連
    犯，依刑法第五十五條規定，應從一重依行使偽造私文書罪處斷。
三、原審為科刑之判決，固非無見，惟被告僅竊取被害人機車置物箱內之財物一次，
    原判決誤載「基於竊盜之概括犯意」，理由欄亦未敘明竊盜多次，自有未合。檢
    察官循被害人之請求上訴意旨指摘被告係累犯，量刑過輕不當，但被告並非累犯
    ，乃係於九十一年間犯傷害罪，經法院判處拘役三十日，於九十一年十一月二十
    二日易科罰金執行完畢，有臺灣高等法院被告全國前案紀錄表、台灣高雄地方法
    院被告院內索引卡紀錄表及臺灣高雄地方法院檢察署刑案資料查註紀錄表在卷可
    按，其指摘自嫌無稽，量刑亦稱妥適，上訴雖無可取，但原判決既有如上所述可
    議之處，即屬無可維持，應由本院撤銷改判，爰審酌被告因積欠他人債務，不循
    正當途徑償還，竟以竊取他人機車內之存摺、國民身分證及印章，冒名偽造取款
    憑條詐領存款十二萬元，藉以償還債務，致使被害人及華南商業銀行之權益受損
    ，其所為自應受有相當程度之刑事非難，被告犯後即能坦承犯行，且已將所詐領
    十二萬元，償還乙○○，有和解書及收據可證，被害人所生危害已有所減輕等一
    切情狀，酌情量處如主文第二項所示之刑，並依諭知如易科罰金以三百元折算一
    日之折算標準，以資懲儆。又被告偽造之前揭取款憑條，業已因行使而成為前揭
    銀行之存查歸檔文件，非被告所有，自不得宣告沒收。惟該取款憑條之「存戶簽
    章」欄內偽造之「乙○○」署名一枚，既係偽造之署名，依刑法第二百十九條規
    定，不問屬於犯人與否，宣告沒收；至該欄內固另有「乙○○」之印文一枚，但
    該印文係被告盜用被害人之印章所致，並非偽造之印文，自毋庸併予宣告沒收，
    附此敘明。查被告未曾受有期徒刑以上刑之宣告，有卷內前科表可查，且已與被
    害人和解賠償損害，有和解書及收據可證，經此偵審程序教訓，應知警惕諒無再
    犯之虞，本院認所宣告之刑，以暫不執行為適當，爰就主刑部分，諭知緩刑三年
    ，以勵自新。
據上論斷，應依刑事訴訟法第三百六十九條第一項前段、第三百六十四條、第二百九
十九條第一項前段、刑法第二百十六條、第二百十條、第三百三十九條第一項、第三
百二十條第一項、第五十五條、第四十一條第一項、第七十四條第一款、第二百十九
條，罰金罰鍰提高標準條例第一條前段、第二條，判決如主文。
本案經檢察官沈紹嘉到庭執行職務。
中        華        民        國  九十三    年    五    月    十五      日
                              臺灣高等法院高雄分院刑事第二庭
                                  審判長法官  林正雄
                                        法官  黃壽燕
                                        法官  陳啟造
右正本證明與原本無異。
如不服本判決應於收受本判決後十日內向本院提出上訴書狀，其未述上訴理由者，
並得於提起上訴後十日內向本院補提理由書狀（均須按他造當事人之人數附繕本)「
切勿逕送上級法院」。
                                      書記官  黃琳群
中    華    民    國      九十三      年      六      月      十七      日
本件論罪科刑法條：
刑法第二百十條
    偽造、變造私文書，足以生損害於公眾或他人者，處五年以下有期徒刑。
刑法第二百十六條
    行使第二百十條至第二百十五條之文書者，依偽造、變造文書或登載不實事項或
    使登載不實事項之規定處斷。
刑法第三百三十九條
    意圖為自己或第三人不法之所有，以詐術使人將本人或第三人之物交付者，處五
    年以下有期徒刑、拘役或科或併科一千元以下罰金。
    以前項方法得財產上不法之利益或使第三人得之者，亦同。
    前二項之未遂犯罰之。
刑法第三百二十條第一項
    意圖為自己不法之所有或第三人不法之所有，而竊取他人之動產者，為竊盜罪，
    處五年以下有期徒刑、拘役或五百元以下罰金。
